最高法院刑事判決　　　　　　　　　　　　　　　　九十一年度台非字第二七七號
　　上 訴 人　最高法院檢察署檢察總長
　　被　　告　甲○○
右上訴人因被告偽造文書案件，對於台灣台北地方法院中華民國九十一年五月二十九
日第一審確定判決（九十一年度簡字第一六九八號，聲請簡易處刑案號：台灣台北地
方法院檢察署九十一年度偵字第六五一八號），認為違法，提起非常上訴，本院判決
如左：
    主  文
原判決撤銷。
本件公訴不受理。
    理  由
非常上訴理由稱：「按已經提起公訴或自訴案件，在同一法院重行起訴者，應諭知不
受理之判決，刑事訴訟法第三百零三條第二款定有明文。縱先起訴之判決，確定在後
，如判決時，後起訴之判決，尚未確定，仍應就後起訴之判決，依非常上訴程序予以
撤銷，諭知不受理，司法院大法官會議釋字第一六八號解釋揭示甚明。而檢察官依被
告在偵查中之自白或其他現存之證據，已足認定其犯罪者，得聲請第一審法院逕以簡
易判決處刑，此項聲請與起訴有同一效力，如就已經聲請簡易判決處刑之案件在同一
法院重行聲請，應適用通常程序審判，依刑事訴訟法第三百零三條第二款諭知不受理
之判決（刑事訴訟法第四百四十九條第一項前段、第四百五十一條第三項、第四百五
十二條參照）。查本案被告甲○○於民國（下同）九十年四月五日零時三十分許，前
往台北市○○區○○街五十號七樓之廿三，其前女友邱芊華住處，見大門未鎖，竟意
圖為自己不法之所有侵入住處，竊取邱女所有項鍊、寶石等物（竊盜部分，業已判決
確定）。嗣得手後於翌（六）日晚間前往台北市○○○路三０九之一號錦宏銀樓，冒
用「黃國偉」名義，偽造「出售黃金（金飾）珠寶證明書」交付該銀樓變賣金項鍊、
手練、耳環，得款新台幣（下同）二萬零七百元花用，足以生損害黃國偉本人及錦宏
銀樓之犯罪事實。案由台灣台北地方法院檢察署檢察官於九十一年一月十八日以九十
一年度偵字第五三六號聲請法院簡易判決處刑在先，並於同年二月七日繫屬於台灣台
北地方法院，該院於同年五月三十一日，依聲請以九十一年度簡字第五六六號諭知被
告甲○○行使偽造私文書處有期徒刑月，偽造之署押沒收，因送達關係遲於同年八
月十二日始確定。詎台灣台北地方法院檢察署檢察官失察，於九十一年四月三十日，
將被告所犯同一事實，復以九十一年度偵字第六五一八號向同一法院重行聲請簡易判
決處刑，該院於同年五月二十九日，以九十一年度簡字第一六九八號判決時，疏未適
用通常程序審判，為不受理之程序判決，仍依聲請諭知被告行使偽造私文書處有期徒
刑三月及偽造之署押沒收，而為實體判決，旋於九十一年六月二十七日確定。有該兩
案之偵查、刑事及執行等卷可稽。則檢察官後聲請簡易判決處刑之九十一年度簡字第
一六九八號案件，雖先為判決確定，惟檢察官先聲請簡易判決處刑之九十一年度簡字
第五六六號案件，係在後案判決於九十一年六月二十七日確定前之同年五月三十一日
已經判決。揆諸首揭法律規定及司法院大法官會議解釋，台灣台北地方法院九十一年
度簡字第一六九八號偽造文書案所為實體上科刑之判決，自屬違背法令，案經確定且
不利於被告。爰依刑事訴訟法第四百四十一條、第四百四十三條提起非常上訴，以資
救濟」等語。
本院按已經提起公訴或自訴之案件，在同一法院重行起訴者，應諭知不受理之判決，
刑事訴訟法第三百零三條第二款定有明文。又檢察官依被告在偵查中之自白或其他現
存之證據，已足認定其犯罪者，得聲請第一審法院逕以簡易判決處刑，此項聲請與起
訴有同一效力，此觀同法第四百四十九條第一項前段、第四百五十一條第三項之規定
甚明。查本件被告甲○○於九十年四月五日零時三十分許，前往台北市○○區○○街
五十號七樓之廿三，其前女友邱芊華住處，見大門未鎖，竟意圖為自己不法之所有侵
入住處，竊取邱女所有項鍊、寶石等物（竊盜部分，業已判決確定）。嗣得手後於翌
（六）日晚間前往台北市○○○路三０九之一號錦宏銀樓，冒用「黃國偉」名義，偽
造「出售黃金（金飾）珠寶證明書」交付該銀樓變賣金項鍊、手練、耳環，得款二萬
零七百元花用，足以生損害黃國偉本人及錦宏銀樓之犯罪事實。經台灣台北地方法院
檢察署檢察官於九十一年一月十八日以九十一年度偵字第五三六號聲請法院簡易判決
處刑在案，並於同年二月七日繫屬於台灣台北地方法院，該院於同年五月三十一日，
依聲請以九十一年度簡字第五六六號諭知被告甲○○行使偽造私文書處有期徒刑月
，偽造之署押沒收。詎台灣台北地方法院檢察署檢察官失察，於九十一年四月三十日
，將被告所犯同一事實，復以九十一年度偵字第六五一八號向同一法院重行聲請簡易
判決處刑，該院於同年五月二十九日，以九十一年度簡字第一六九八號判決時，未依
職權詳加調查，仍依聲請諭知被告行使偽造私文書處有期徒刑三月及偽造之署押沒收
，並於九十一年六月二十七日確定。此有該兩案之偵查、刑事及執行等卷可稽。則本
件檢察官聲請簡易判決處刑之九十一年度簡字第一六九八號案件，雖先為判決確定，
然同一案件，早經檢察官聲請簡易處刑在案，本件竟於同一法院重行聲請簡易處刑，
揆諸前開說明，本應諭知不受理之判決，詎原審不察，仍諭知被告偽造文書罪刑，原
判決即有判決適用法則不當之違誤，當然違背法令。案經確定，且於被告不利，非常
上訴意旨執以指摘，洵有理由，爰依法將原判決撤銷，改判諭知公訴不受理，以資救
濟。
據上論結，應依刑事訴訟法第四百四十七條第一項第一款後段、第三百零三條第二款
，判決如主文。
中      華      民      國    九十一    年      十      月    二十四    日
                              最高法院刑事第十一庭
                                  審判長法官  呂  潮  澤
                                        法官  白  文  漳
                                        法官  陳  世  雄
                                        法官  孫  增  同
                                        法官  林  開  任
      右正本證明與原本無異
                                              書  記  官
中      華      民      國    九十一    年      十      月    二十九    日
